【裁判字號】    90,易,1189
【裁判日期】    900530
【裁判案由】    詐欺
【裁判全文】
臺灣高雄地方法院刑事判決                          九十年度易字第一一八九號
    公  訴  人  臺灣高雄地方法院檢察署檢察官
    被      告  甲○
                丁○○
右列被告因詐欺案件，經檢察官提起公訴（八十九年度偵字第二六六九號），本院
判決如左：
    主  文
甲○、丁○○共同連續意圖為自己不法之所有，以詐術使人將本人之物交付，各處有
期徒刑陸月，如易科罰金均以參佰元折算壹日。
    事  實
一、甲○與丁○○是夫妻，由甲○自任會首，而由丁○○出面於民國八十七年八月十
    日，在高雄縣仁武鄉○○路二十一號之四十二住處，招集乙○○等三十六人含會
    首共三十七員為互助會一會，每會新台幣（下同）二萬元，採內標制即活會者扣
    除標金繳交會款，並約定會期至九十年一月二十日止，共計三十七會，每月二十
    日在其上揭住處開標，並主要由丁○○負責於每月二十日開標、收取標金及交付
    得標會款等情事。詎甲○及丁○○二人竟基於意圖為自己不法所有之概括犯意聯
    絡，於八十八年或八十九年間互助會進行期間某不詳時間之開標日，先後利用二
    次活會會員不知情下，在互助會標會時，向未得標之活會會員佯稱有未到之活會
    會員委託其標會，連續以未到活會會員名義，標得會款。直到八十九年九月二十
    日，會首無故停標該互助會後，活會會員始發現互助會僅存六個會期，竟還有八
    員仍為尚未得標之活會會員，才查知甲○與丁○○二人聯手利用會員間彼此不熟
    悉之便，連續冒用不詳之會員名義得標，而冒領二次互助會款，使乙○○誤信有
    人得標，而向他詐欺取得其會款計六十二萬元。嗣甲○及丁○○二人復承上揭詐
    欺故意，在八十九年三月十日，由甲○再組互助會擔任會首，每會二萬元，約定
    會期至九十一年四月十日，邀集乙○○、丙○○○共計二十六會，每月十日開標
    ，採內標制，在八十九年間以上開相同冒標手法，冒標四次使不知情活會會員陷
    於錯誤，而詐欺取得活會會員乙○○、丙○○○之互助會款各十四萬元。嗣於八
    十九年九月十日因會首甲○無故突然止會停標，經乙○○等人查證並計算活會會
    員人數及標期不符，才發覺上情，始知受騙。
二、案經謝乙○○、丙○○○訴由台灣高雄地方法院檢察署檢察官偵查起訴。
    理  由
一、訊問被告甲○及丁○○二人均不承認有冒標詐財的事情，被告甲○辯說：雖將互
    助會止會，但實在沒有冒標，只是週轉而已，嗣後與告訴人未達成和解，才被告
    訴人控告，而告訴人在開標時不來才會有冒標的誤會等語；被告丁○○則說：我
    不是會首，只有一二次因甲○沒空，他叫我去幫他收收會款而已，我不是共犯等
    語。經查，被告甲○在檢察官偵訊時曾坦承有冒標的情形，且丁○○平常幫忙收
    會款等情（見八十九年十一月八日訊問筆錄）；又自承因週轉不靈而有挪用會員
    所繳之會款（見九十年一月五日訊問筆錄）。而且被告甲○、丁○○二人在和告
    訴人乙○○電話之錄音帶中承認在八十九年九月間，無故停標第一會互助會後，
    互助會僅存六個會期，尚有八員仍是尚未得標之活會會員，確是他們冒用會員名
    義聲稱將會標走，因沒錢繳會款而招募互助會的話，這些都有錄音帶一捲及錄音
    內容譯文二份附在偵查卷可證，且經過檢察事務官於九十年二月十六日勘驗無訛
    。何況再參考告訴人乙○○在偵審中指稱：開標都是被告二人一起主持，大部分
    還是丁○○主持開標，也大部分都由她收會款等語（見八十九年十一月八日訊問
    筆錄）；告訴人丙○○○也指訴稱：互助會事實上是丁○○招募的，會錢也是她
    來收的，他們冒標並沒有寫標單，是用電話說是何人得標，他們曾當面說有偷標
    等語（見八十九年十二月十三日訊問筆錄）。又證人詹益茂亦證稱：是丁○○招
    募我入會，而不是甲○，我是因丁○○常來丙○○○家收會錢才認識她等情（見
    八十九年十二月二十二日訊問筆錄）。因此，被告丁○○辯說她不是共犯的說詞
    ，是不可採信的。另外，還有告訴人所提出的互助會單二份在卷可憑，足以認定
    本件互助會曾遭被告二人以謊稱冒標的手法，向活會會員詐得會款，事後因無力
    支付而才露出上情，本件事證明確，被告二人犯行可以認定。
二、核被告所為，係犯刑法第三百三十九條第一項之詐欺取財罪。被告二人具有犯意
    聯絡及行為分擔，為共同正犯。被告二人先後所為數行為，時間緊接，犯罪構成
    要件相同，顯係出於概括之犯意為之，為連續犯，爰依刑法第五十六條之規定以
    一罪論，並加重其刑。而其一個詐欺行為，使多數活會會員同時受害，為想像競
    合犯，應從一重處斷。爰審酌被告二人均無犯罪紀錄，有本院被告院內索引卡紀
    錄表、台灣高等法院被告全國前案紀錄表在卷可考，素行尚稱良好，且於冒標止
    會後與部分會員達成和解，賠償部分損失，尚有心處理後續情形，惟其利用招募
    民間互助會，自任會首之機會，向活會會員佯稱有人得標，致告訴人陷於錯誤而
    交付會款，冒標得款之後無力支持時即止會，使告訴人受到財務上之損害共九十
    萬元，影響經濟金融秩序，且其犯後均不坦承罪行，且未與告訴人達成和解，更
    在本院開庭時直指告訴人不讓步和解，宛如告訴人是理虧之一方，毫無悔意且態
    度不佳等一切情狀，量處如主文所示之刑。又被告行為後刑法第四十一條已於九
    十年一月十日經公布修正為刑法第四十一條第一項，並於同年月十二日生效，得
    易科罰金之要件，由原來犯最重本刑三年以下有期徒刑之罪，而受六個月以下徒
    刑或拘役之宣告，修改為最重本刑五年以下，而受六個月以下徒刑或拘役之宣告
    ，比較新舊法結果，應以新法對被告有利，自應依刑法第二條第一項前段之規定
    ，適用裁判時之新修正刑法第四十一條第一項之規定，就被告所宣告之刑，諭知
    易科罰金之折算標準。
據上論斷，應依刑事訴訟法第二百九十九條第一項前段、刑法第二條第一項前段、第
二十八條、第五十六條、第五十五條、第三百三十九條第一項、第四十一條第一項，
罰金罰鍰提高標準條例第一條前段、第二條，判決如主文。
本案經檢察官呂幸玲到庭執行職務。
中      華      民      國      九十      年      五     月     三十    日
                                  臺灣高雄地方法院刑事庭
                                      法  官  黃建榮
右正本證明與原本無異。
如不服本判決，應於判決送達後十日內，向本院提出上訴狀。
                                      書記官  葛羽洪
中      華      民      國      九十      年      五     月     三十    日
附錄本判決論罪法條：
刑法第三百三十九條：
  意圖為自己或第三人不法之所有，以詐術使人將本人或第三人之物交付者，處五年
  以下有期徒刑、拘役或科或併科一千元以下罰金。


司法院資訊處製作；財團法人民間司法改革基金會備份。
